【裁判字號】    96,易,1860
【裁判日期】    970229
【裁判案由】    竊盜
【裁判全文】
臺灣彰化地方法院刑事判決              96年度易字第1860號
公  訴  人  臺灣彰化地方法院檢察署檢察官
被      告  丁○○
            甲○○
上列被告因竊盜等案件，經檢察官提起公訴（96年度偵字第9668
號）、移送併辦（96年度偵字第11595 號）暨公訴檢察官於本院
審理時當庭以言詞追加起訴，本院依簡式審判程序判決如下：
    主  文
丁○○犯如附表編號一、二、六、七、八、九所示之罪，各處如
附表編號一、二、六、七、八、九主文欄所示之刑。應執行有期
徒刑壹年拾月。
甲○○犯如附表所示之罪，各處如附表主文欄所示之刑。應執行
有期徒刑貳年陸月。
    事  實
一、丁○○、甲○○共同基於意圖為自己不法所有之犯意聯絡，
    於96年9 月中旬某日某時許，共同攜帶甲○○所有（起訴書
    誤載為丁○○所有）客觀上足以傷害人之生命、身體而可供
    兇器使用之檳榔刀1 把，至南投縣南投市○○段681 地號土
    地，由甲○○持該檳榔刀割取丙○○所有之檳榔60至70 弓
    ，丁○○將之搬運至車上，以此方式竊取得手後，由丁○○
    將上開檳榔變賣，所得現款均分花用。
二、丁○○、甲○○、丑○○（業經本院以97年度易字第48號判
    決判處有期徒刑1 年6 月）三人另共同基於意圖為自己不法
    所有之犯意聯絡，於96年9 月下旬某日某時許，共同攜帶甲○○所有（起訴書誤載為丁○○所有）客觀上足以傷害人之
    生命、身體而可供兇器使用之檳榔刀1 把，至南投縣南投市
    ○○段746 地號土地，由甲○○持該檳榔刀割取己○○所有
    、丙○○所管領之檳榔40至50弓，丁○○、丑○○將之搬運
    至車上，以此方式竊取得手後，由丁○○將上開檳榔變賣換
    現，所得現款三人均分花用。
三、甲○○、石文卿（另案審理中）、丑○○三人共同基於意圖
    為自己不法所有之犯意聯絡，於96年9 月下旬某日某時許，
    共同攜帶石文卿所有客觀上足以傷害人之生命、身體而可供
    兇器使用之檳榔刀1 支，至南投縣名間鄉○○段（追加起訴
    意旨誤為炭段）749 、826 地號土地，由石文卿持該檳榔刀
    割取吳明昌（追加起訴意旨誤為子○○）所有之檳榔50至60
    弓，甲○○、丑○○將之搬運至車上，以此方式竊取得手後
    ，由石文卿將上開檳榔變賣換現，所得現款三人均分花用。
四、甲○○、石文卿、丑○○三人共同基於意圖為自己不法所有
    之犯意聯絡，於96年10月上旬某日某時許，共同攜帶石文卿
    所有客觀上足以傷害人之生命、身體而可供兇器使用之檳榔
    刀1 支，至南投縣名間鄉○○段（起訴書誤載為炭段）495
    地號土地，由石文卿持該檳榔刀割取乙○○所有之檳榔50至
    60弓，甲○○、丑○○將之搬運至車上，以此方式竊取得手
    後，由石文卿將上開檳榔變賣換現，所得現款三人均分花用
    。
五、甲○○、石文卿、丑○○三人另共同基於意圖為自己不法所
    有之犯意聯絡，於96年9 月下旬至10月上旬某日某時許，共
    同攜帶石文卿所有客觀上足以傷害人之生命、身體而可供兇
    器使用之檳榔刀1 支，至南投縣竹山鎮○○段（起訴書誤載
    為社段）某地號土地，由石文卿持該檳榔刀割取戊○○所有
    之檳榔40至50弓，甲○○、丑○○將之搬運至車上，以此方
    式竊取得手後，由石文卿將上開檳榔變賣換現，所得現款三
    人均分花用。
六、丁○○、甲○○、石文卿、丑○○四人另共同基於意圖為自
    己不法所有之犯意聯絡，於96年10月17日夜間7 、8 時許，
    至南投縣竹山鎮○○段R884地號土地，共同竊取庚○○所有
    之苦瓜137 條得手。
七、丁○○、甲○○、石文卿、丑○○四人另共同基於意圖為自
    己不法所有之犯意聯絡，於96年10月17日夜間8 、9 時許，
    至彰化縣二水鄉○○○段R628地號土地，共同竊取壬○○所
    有之茄子549 條得手。
八、於96年10月17日夜間9 、10時許，丁○○、甲○○、石文卿
    、丑○○因盛裝竊得農作物之塑膠簍不敷使用，又另共同基
    於意圖為自己不法所有之犯意聯絡，在上開R628地號土地謀
    議後，推由甲○○、石文卿至彰化縣二水鄉○○○段R667地
    號土地，竊取辛○○所有之塑膠簍6 只（丁○○、丑○○則
    先行前往南投縣名間鄉○○段R847地號土地竊取木瓜，詳如
    下述九、部分所述），甲○○、石文卿得手後即前往南投縣
    名間鄉○○段R847地號土地與丁○○、丑○○會合。
九、丁○○、甲○○、石文卿、丑○○四人另共同基於意圖為自
    己不法所有之犯意聯絡，於96年10月17日夜間9 、10時許，
    由丁○○、丑○○先至南投縣名間鄉○○段R847地號土地，
    拔下癸○○所有之木瓜，嗣於同日夜間10、11時許，石文卿
    、甲○○持渠等所竊得之上揭塑膠簍6 只，前往上揭炭寮段
    R847地號土地與丁○○、丑○○會合後，四人即一同拔取木
    瓜，並以上揭塑膠簍盛裝所拔下之木瓜，以此方式共同竊取
    癸○○所有之木瓜435 顆得手。四人隨即分乘二車逃離現場
    ，由丁○○、甲○○載運上揭竊得之苦瓜、茄子、木瓜、塑
    膠簍，嗣甲○○、丁○○於同日夜間11時30分許，為警在彰
    化縣二水鄉○○村○○○○○道產業道路查獲，查悉上情。
十、案經丙○○、己○○、吳明昌、乙○○、戊○○、庚○○、
    壬○○、辛○○、癸○○訴由彰化縣警察局田中分局報告臺
    灣彰化地方法院檢察署檢察官偵查起訴。
    理  由
一、認定犯罪事實所憑之證據及理由：
    上揭犯罪事實，業據被告丁○○、甲○○於警詢、偵訊及本
    院審理時坦承不諱（見警卷、偵卷第10、27、76、107 、11
    3 、127 、161 頁，本院97年1 月4 日準備程序及審判筆錄
    、97年1 月18日、97年2 月15日審判筆錄），二人所述互核
    相符，且與證人即共犯石文卿、丑○○於警詢時之證述及偵
    訊、審理中之結證相符（偵卷第163 、165 、168 頁以下，
    96年度聲字第826 號偵卷第3 頁，96年度聲字第819 號偵卷
    第11頁，本院97年2 月15日審判筆錄），復與證人即被害人
    丙○○、己○○、乙○○、吳明昌、戊○○、庚○○、壬○○、辛○○、癸○○證述失竊情節相符（見警卷、偵卷第93
    、96、99、102 、136 、151 頁，96年度偵字第11494 號偵
    卷第10、24頁，本院97年2 月15日審判筆錄），並有證人子
    ○○於本院審理時之證述可徵，且有贓物認領保管單4 紙、
    竊盜案現場圖1 紙（偵卷第82頁）、被告甲○○手繪檳榔刀
    簡圖1 紙（偵卷第111 頁）、被害人丙○○手繪現場圖1 紙
    （偵卷第83頁）、共犯石文卿、丑○○手繪竊盜案件現場位
    置簡圖4 紙（偵卷第175 至178 頁）、現場照片22張（見警
    卷）、被告甲○○竊案現場指認相片2 張（偵卷第116 頁）
    、被告丁○○竊案現場指認相片8 張（偵卷第83至86頁）、
    石文卿現場指認照片16張（見96年度聲字第826 號偵卷第9
    頁以下）、丑○○現場指認照片16張（見96年度聲字第819
    號偵卷第17頁以下）、證人吳明昌指認照片4 張（見96年度
    偵字第11494 號卷第15頁）、被告丁○○使用門號0000-000
    000 號、被告甲○○使用門號0000-000000 號、共犯石文卿
    使用門號0000-000000 號、共犯丑○○使用門號0000-00000
    0 號行動電話於96年8 月1 日至10月20日雙向通聯紀錄各1
    份（見通聯紀錄卷）附卷可稽，另有扣案被告丁○○、甲○○行竊時所著百振牌雨鞋、三和牌雨鞋各1 雙可資佐證，堪
    認被告2 人自白均與事實相符。再者：
（一）按刑法上所謂結夥3 人以上係指有共同犯罪之故意，結為
      一夥而言（最高法院94年度臺上字第5813號判決意旨參照
      ）；又按刑法第321 條第1 項第3 款之攜帶兇器竊盜罪，
      係以行為人攜帶兇器竊盜為其加重條件，此所謂兇器，其
      種類並無限制，凡客觀上足對人之生命、身體、安全構成
      威脅，具有危險性之兇器均屬之，且祇須行竊時攜帶此種
      具有危險性之兇器為已足，並不以攜帶之初有行兇之意圖
      為必要（最高法院79年度臺上字第5253號判例要旨可供參
      照）。經查：本件被告甲○○、丁○○就事實欄二所示犯
      行，係與共犯丑○○基於共同意圖不法為自己所有之竊盜
      犯意聯絡，在場共同實施竊盜犯行；被告甲○○就事實欄
      三至五所示犯行，均係與共犯石文卿、丑○○基於共同意
      圖不法為自己所有之竊盜犯意聯絡，在場共同實施竊盜犯
      行；被告甲○○、丁○○就事實欄六、七、九所示犯行，
      均係與共犯石文卿、丑○○基於共同意圖不法為自己所有
      之竊盜犯意聯絡，在場共同實施竊盜犯行，自均屬結夥3
      人以上竊盜。再查被告丁○○、甲○○與共犯石文卿、丑
      ○○持以實行事實欄一至五所示竊盜犯行用之檳榔刀均屬
      鐵器，質地堅硬、刀鋒銳利，其長度展開時約有4 、5 層
      樓高，收起時為2 、3 公尺，業據被告甲○○供承無訛（
      見偵卷第108 頁），並有被告甲○○手繪檳榔刀示意圖1
      紙（見偵卷第111 頁）附卷可稽，顯見該2 把檳榔刀客觀
      上足對他人之生命、身體（如頸部、眼睛等）構成威脅，
      而具有危險性，自屬兇器無誤，且被告丁○○、甲○○與
      共犯石文卿、丑○○係在合同意思範圍以內，各自分擔犯
      罪行為之一部，相互利用他人之行為，以達其犯罪之目的
      ，自均應對於全部所發生之結果，共同負責（最高法院28
      年上字第3110號判例意旨參照），是被告2 人均應分別就
      上開所述各次犯行之加重要件負責。
（二）按刑法分則或刑法特別法中規定之結夥二人或三人以上之
      犯罪，應以在場共同實施或在場參與分擔實施犯罪之人為
      限，不包括同謀共同正犯在內。司法院大法官會議釋字第
      109 號解釋「以自己共同犯罪之意思，事先同謀，而由其
      中一部分之人實施犯罪之行為者，均為共同正犯」之意旨
      ，雖明示將「同謀共同正犯」與「實施共同正犯」併包括
      於刑法總則第28條之「正犯」之中，但此與規定於刑法分
      則或刑法特別法中之結夥犯罪，其態樣並非一致，最高法
      院76年臺上字第7210號判例意旨可資參照。本件被告甲○○與共犯石文卿為上揭事實欄八所載竊盜犯行時，被告丁○○及共犯丑○○已先行駕車至距離1 公里許之木瓜園竊
      取木瓜，此迭據被告甲○○、丁○○供述明確，核與證人
      石文卿、丑○○所述相符，並有竊盜案現場圖1 紙在卷可
      稽（見偵卷第82頁），則就犯罪事實欄八所載犯行，僅有
      被告甲○○及共犯石文卿2 人在場實施犯罪，揆諸上揭判
      例意旨，該次犯行核與刑法第321 條第1 項第4 款「結夥
      三人以上」之要件有間，被告丁○○及共犯丑○○雖與被
      告甲○○及共犯石文卿就該部分犯行有事先謀議，仍難謂
      係結夥犯罪之人，惟被告丁○○既與被告甲○○、共犯石
      文卿、丑○○共同謀議竊取上開塑膠簍，而推由被告甲○○及共犯石文卿實施竊盜行為，係以自己犯罪意思，就犯
      罪實行之方法以及實施之順序有所計劃，揆諸釋字第109
      號解釋意旨，仍不失為共同正犯。
（三）綜上，本件事證已臻明確，被告二人犯行均堪認定，應予
      依法論科。
二、論罪科刑之理由：
（一）核被告丁○○、甲○○所為，係犯如附表「所犯法條及罪
      名」欄所示之罪。公訴人以96年度偵字第11595 號移送併
      案審理部分，既與本案起訴之犯罪事實具有同一事實之關
      係，本院自應併予審理，附此敘明。另就事實欄八部分，
      公訴意旨認被告二人所為係犯刑法第321 條第1 項第3 款
      、第4 款加重竊盜罪嫌，尚有未洽，已如前述，惟此部分
      起訴之社會基本事實相同，爰就事實欄八部分，依法變更
      起訴法條；又公訴人就事實欄一部分，論及被告二人係涉
      犯刑法第321 條第1 項第3 款、第4 款結夥三人以上攜帶
      兇器竊盜罪嫌，惟證人丑○○到庭結稱其未參與該次犯行
      ，核與被告二人供陳相符（見本院97年2 月15日審判筆錄
      ），復查無積極證據足認該次犯行係結夥三人以上為之，
      自無從認定該次犯行該當於「結夥三人以上」之加重要件
      ；又公訴人就事實欄六、七、九部分，雖亦論及被告二人
      係涉犯刑法第321 條第1 項第3 款、第4 款結夥三人以上
      攜帶兇器竊盜罪嫌，惟起訴之犯罪事實未敘及被告二人及
      其共犯有何攜帶兇器情事，本院亦查無積極證據足認渠等
      係攜帶兇器為上開3 次竊盜犯行，亦無從認定該3 次犯行
      有「攜帶兇器」之加重要件，然此皆僅係加重條件之減少
      ，屬單純一罪，本院自得加以審究，亦無庸變更起訴法條
      ，併此敘明。
（二）被告丁○○、甲○○就事實欄一所示犯行有犯意聯絡及行
      為分擔，被告丁○○、甲○○及共犯丑○○就事實欄二所
      示犯行有犯意聯絡及行為分擔；被告甲○○及共犯石文卿
      、丑○○就事實欄三至五所示犯行，均有犯意聯絡及行為
      分擔；被告丁○○、甲○○及共犯石文卿、丑○○就事實
      欄六至九所示犯行，均有犯意聯絡及行為分擔，皆應論以
      共同正犯。
（三）被告丁○○所犯如事實欄一、二、六、七、八、九所示各
      次犯行，及被告甲○○所犯如事實欄一至九所示各次犯行
      ，均犯意各別，行為互殊，應予分論併罰。
（四）爰審酌被告二人均坦承犯行，被告甲○○並主動協助檢警
      追查其他犯行，犯後態度尚佳；惟渠等皆正值壯年，不思
      以正當方式謀生，僅因欠缺金錢，貪圖不法利益，即共同
      竊取農作物，次數非微，竊得農作物為數甚眾，對被害人
      造成損失重大，顯然欠缺法治觀念，所為甚不足取；且渠
      等全然無視該等農作物皆係農民花費時日、灌注心力之血
      汗耕耘所得，為圖私利，即大肆採割變賣，因渠等犯行，
      使眾多農民數月間日出而作之辛勤耕作成果，一夕化為烏
      有，嚴重影響農民生計，進而肇致農村人心惶惶，耗費人
      力、物力加強夜間巡邏、守衛，間接影響農業生產力及工
      作效能，所為不惟侵害農民財產安全，更對農村經濟危害
      鉅大，且其中多次竊盜犯行，係結夥三人以上攜帶兇器為
      之，顯對社會治安造成重大危害，況被告二人迄未與被害
      人達成和解或賠償被害人損失，就渠等犯行，自難輕縱；
      另考量被告甲○○前已因過失致死案件，經臺灣南投地方
      法院以93年度投交簡字第36號判決判處有期徒刑6 月、緩
      刑2 年，該緩刑期間甫期滿，被告甲○○即再犯本案之罪
      ，顯然枉顧法院給予之自新機會，被告丁○○前因違反電
      子遊戲場業管理條例案件，經臺灣南投地方法院以95年度
      投刑簡字第43號判決判處拘役59日，甫易科罰金執行完畢
      ，二人詎均不知警惕，復為本案之多次竊盜犯行，顯不知
      記取前案科刑教訓，暨考量渠等犯罪手段、智識程度及生
      活狀況等一切情狀，認公訴人就被告甲○○求處有期徒刑
      1 年之刑，顯然過輕，就被告丁○○所犯各罪皆求處有期
      徒刑1 年之刑，因未及審酌被害人己○○業已表達不予追
      究之意，而嫌稍重，爰分別酌情量處如附表主文欄所示之
      刑，並定其應執行刑如主文所示，以資懲儆。至公訴意旨
      雖以被告甲○○坦承犯行、主動供述其他竊案、協助追訴
      犯行為由，請求就被告甲○○部分併為緩刑之宣告，惟本
      院所宣告之有期徒刑已逾2 年，核與刑法第74條第1 項緩
      刑宣告之要件不合，自無從就被告甲○○部分為緩刑之宣
      告，附此說明。
（五）被告丁○○所為犯罪事實欄一、二、六、七、八、九所示
      6 次竊盜犯行，及被告甲○○所為犯罪事實欄一至九所示
      9 次竊盜犯行，其犯罪時間均非在96年4 月24日以前，不
      符合中華民國九十六年罪犯減刑條例之減刑條件，尚無從
      依上開條例減刑，併予敘明。
（六）扣案百振牌雨鞋1 雙係屬被告丁○○所有，三和牌雨鞋1
      雙係屬被告甲○○所有，惟均僅係被告二人一般工作時穿
      著，尚難逕認係供本案犯罪所用之物，爰不予宣告沒收。
      此外，未扣案供被告丁○○、甲○○犯事實欄一、二所示
      竊盜犯行之檳榔刀1 把，係甲○○所有；供被告甲○○與
      共犯石文卿、丑○○犯事實欄三、四所示竊盜犯行之檳榔
      刀1 把，係共犯石文卿所有之物，業據被告甲○○、證人
      石文卿陳述明確（見本院97年2 月15日審判筆錄），惟上
      開2 把檳榔刀皆未據扣案，又非屬違禁物，為避免將來執
      行困難，爰均不宣告沒收，附此說明。另扣案塑膠簍6 個
      、茄子549 條、苦瓜137 條、木瓜435 顆，均係被告二人
      共同竊盜所得之物，且分屬被害人辛○○、壬○○、庚○○、癸○○所有之物，並業經被害人領回，有贓物認領保
      管單4 紙附卷為佐（見警卷），且非屬違禁物，本院自無
      從宣告沒收，均附此敘明。
據上論斷，應依刑事訴訟法第273 條之1 第1 項、第299 條第1
項前段、第300 條，刑法第321 條第1 項第3 款、第4 款、第32
0 條第1 項、第28條、第51條第5 款，刑法施行法第1 條之1 第
1 項、第2 項前段，判決如主文。
本案經檢察官余建國到庭執行職務。
中    華    民    國    97    年    2     月    29    日
                  刑事第五庭          法  官  楊舒嵐
以上正本證明與原本無異。
如不服本判決，應於判決送達後10日內，向本院提出上訴書狀，
上訴書狀應「敘述具體上訴理由」，並按他造當事人之人數附繕
本。「切勿逕送上級法院」。
中    華    民    國    97    年    2     月    29    日
                                      書記官  張木松
附表：
┌──┬──────┬────────┬────────────────┐
│編號│   事  實   │ 所犯法條及罪名 │           主   文              │
├──┼──────┼────────┼────────────────┤
│ 一 │如事實欄一、│刑法第321 條第1 │丁○○共同攜帶兇器竊盜，處有期徒│
│    │所載        │項第3 款攜帶兇器│刑捌月。                        │
│    │            │竊盜罪          │甲○○共同攜帶兇器竊盜，處有期徒│
│    │            │                │刑柒月。                        │
├──┼──────┼────────┼────────────────┤
│ 二 │如事實欄二、│刑法第321 條第1 │丁○○、甲○○結夥三人以上攜帶兇│
│    │所載        │項第3 款、第4 款│器竊盜，各處有期徒刑柒月。      │
│    │            │結夥三人以上攜帶│                                │
│    │            │兇器竊盜罪      │                                │
├──┼──────┼────────┼────────────────┤
│ 三 │如事實欄三、│刑法第321 條第1 │甲○○結夥三人以上攜帶兇器竊盜，│
│    │所載        │項第3 款、第4 款│處有期徒刑柒月。                │
│    │            │結夥三人以上攜帶│                                │
│    │            │兇器竊盜罪      │                                │
├──┼──────┼────────┼────────────────┤
│ 四 │如事實欄四、│刑法第321 條第1 │甲○○結夥三人以上攜帶兇器竊盜，│
│    │所載        │項第3 款、第4 款│處有期徒刑柒月。                │
│    │            │結夥三人以上攜帶│                                │
│    │            │兇器竊盜罪      │                                │
├──┼──────┼────────┼────────────────┤
│ 五 │如事實欄五、│刑法第321 條第1 │甲○○結夥三人以上攜帶兇器竊盜，│
│    │所載        │項第3 款、第4 款│處有期徒刑柒月。                │
│    │            │結夥三人以上攜帶│                                │
│    │            │兇器竊盜罪      │                                │
├──┼──────┼────────┼────────────────┤
│ 六 │如事實欄六、│刑法第321 條第1 │丁○○、甲○○結夥三人以上竊盜，│
│    │所載        │項第4 款結夥三人│各處有期徒刑捌月。              │
│    │            │以上竊盜罪      │                                │
├──┼──────┼────────┼────────────────┤
│ 七 │如事實欄七、│刑法第321 條第1 │丁○○、甲○○結夥三人以上竊盜，│
│    │所載        │項第4 款結夥三人│各處有期徒刑捌月。              │
│    │            │以上竊盜罪      │                                │
├──┼──────┼────────┼────────────────┤
│ 八 │如事實欄八、│刑法第320 條第1 │丁○○、甲○○共同竊盜，各處有期│
│    │所載        │項竊盜罪        │徒刑肆月。                      │
├──┼──────┼────────┼────────────────┤
│ 九 │如事實欄九、│刑法第321 條第1 │丁○○、甲○○結夥三人以上竊盜，│
│    │所載        │項第4 款結夥三人│各處有期徒刑捌月。              │
│    │            │以上竊盜罪      │                                │
└──┴──────┴────────┴────────────────┘
附錄論罪科刑法條：
中華民國刑法第321條
（加重竊盜罪）
犯竊盜罪而有左列情形之一者，處六月以上、五年以下有期徒刑
：
一、於夜間侵入住宅或有人居住之建築物、船艦或隱匿其內而犯
    之者。
二、毀越門扇、牆垣或其他安全設備而犯之者。
三、攜帶兇器而犯之者。
四、結夥三人以上而犯之者。
五、乘火災、水災或其他災害之際而犯之者。
六、在車站或埠頭而犯之者。
前項之未遂犯罰之。
中華民國刑法第320條
（普通竊盜罪、竊佔罪）
意圖為自己或第三人不法之所有，而竊取他人之動產者，為竊盜
罪，處 5 年以下有期徒刑、拘役或 5 百元以下罰金。
意圖為自己或第三人不法之利益，而竊佔他人之不動產者，依前
項之規定處斷。
前二項之未遂犯罰之。


司法院資訊處製作；財團法人民間司法改革基金會備份。
